【裁判字號】    98,審訴,3464
【裁判日期】    981029
【裁判案由】    毒品危害防制條例
【裁判全文】
臺灣高雄地方法院刑事判決           98年度審訴字第3464號
公  訴  人  臺灣高雄地方法院檢察署檢察官
被      告  甲○○
上列被告因毒品危害防制條例案件，經檢察官提起公訴（98年度
毒偵字第4630號），嗣因被告就被訴事實為有罪之陳述，經本院
合議庭裁定由受命法官獨任依簡式審判程序審理，判決如下：
    主  文
甲○○施用第一級毒品，累犯，處有期徒刑壹年，扣案之海洛因
壹拾肆包（合計淨重點捌公克，空包裝總重貳點捌公克），
均沒收銷燬之。
    事  實
一、甲○○前因施用毒品案件，經本院91年度毒聲字第6867號裁
    定送觀察、勒戒後，認有繼續施用毒品傾向，由本院以91年
    度毒聲字第7456號裁定令入戒治處所施以強制戒治，再以92
    年度毒聲字第2506號裁定停止戒治，於民國92年5月13日予
    以釋放（指揮書執畢日期為同年11月25日），因停止戒治期
    滿未經撤銷而視為執行完畢，另由臺灣高雄地方法院檢察署
    檢察官以92年度戒毒偵字第1060號為不起訴處分確定。又於
    93年間，因施用毒品案件，經本院以94年度簡字第330號判
    決判處有期徒刑5月確定。復於94、95年間，再因施用毒品
    、竊盜等案件，分別經本院以95年度訴字第508號判決各判
    處有期徒刑10月、6 月，定應執行刑為有期徒刑1 年2 月；
    以95年度訴字第3244號判決判處有期徒刑1 年及以95年度易
    字第1595號判決各判處有期徒刑7 月、8 月，定應執行刑為
    有期徒刑1 年1 月確定。上揭各罪復經裁定減刑為有期徒刑
    5 月、3 月、6 月、3 月又15日、4 月，且定應執行刑為有
    期徒刑1 年7 月確定；另犯施用毒品案件，由本院以95年度
    訴字第3716號判決判處有期徒刑1 年4 月確定，嗣經裁定減
    為有期徒刑8 月確定，且接續上述有期徒刑1 年7 月而為執
    行，於97年10月21日縮短刑期假釋出獄，並於97年12月21
    日假釋期滿未經撤銷而視為執行完畢（構成累犯）。詎甲○
    ○不知悔改，竟基於施用第一級毒品海洛因之犯意，於98年
    7 月22日上午10時許，在其位於高雄縣林園鄉○○○路56巷
    63弄9 號住處內，以針筒注射之方式，施用第一級毒品海洛
    因1 次。嗣於98年7 月22日下午5 時30分許，在高雄縣林園
    鄉○○○路180 號對面，為警查獲，並當場扣得第一級毒品
    海洛因14包（合計淨重3.38公克，空包裝總重2.8 公克），
    另徵得其同意採尿送驗，結果呈嗎啡、可待因陽性反應，始
    悉上情。
二、案經高雄縣政府警察局林園分局報請臺灣高雄地方法院檢察
    署檢察官偵查起訴。
    理  由
一、本件被告甲○○所犯係死刑、無期徒刑、最輕本刑為3年以
    上有期徒刑以外之罪，其於準備程序就前揭被訴事實為有罪
    之陳述，經受命法官告知簡式審判程序之旨，並聽取其與公
    訴人之意見後，本院認無不得或不宜改依簡式審判程序進行
    之處，爰依刑事訴訟法第273條之1第1項規定，裁定由受命
    法官獨任進行簡式審判程序，合先敘明。
二、上揭施用第一級毒品之事實，已據被告甲○○於本院審理中
    坦承不諱，且其於查獲時為警所採驗之尿液，經送往台灣檢
    驗科技股份有限公司以GC /MS方法（氣相層析/ 質譜儀法）
    檢驗，結果確呈第一級毒品海洛因代謝後之嗎啡及可待因等
    陽性反應，此有台灣檢驗科技股份有限公司98年8月11日濫
    用藥物尿液檢驗報告、高雄縣政府警察局林園分局查獲毒品
    案件嫌疑人代號與真實姓名對照表（檢體編號林偵0257）各
    1份附卷可稽（見偵卷第8頁、警卷第20頁），是以被告所施
    用之毒品應屬海洛因無訛；另扣案之白色粉末袋14包，均係
    第一級毒品海洛因，此亦有法務部調查局濫用藥物實驗室98
    年9月21日鑑定書在卷可參，足認被告上開自白核與事實相
    符。又被告曾受如事實欄所載之觀察、勒戒及強制戒治處分
    執行完畢後5年內，再犯施用毒品罪而經依法追訴處罰完畢
    等事實，亦有卷附本院院內索引卡紀錄表、臺灣高等法院被
    告前案紀錄表各1份在卷可按。按毒品危害防制條例第20 條
    、第23條於93年1月9日修正施行後，將施用毒品之刑事處遇
    程序，區分為「初犯」及「五年內再犯」、「五年後再犯」
    3種，其立法理由謂：「初犯」經觀察、勒戒或強制戒治執
    行完畢釋放後，「五年內再犯」者，因其再犯率甚高，原實
    施之觀察、勒戒及強制戒治既已無法收其實效，爰依法追訴
    或裁定交付審理。至於經觀察、勒戒或強制戒治執行完畢釋
    放後，「五年後再犯」者，前所實施之觀察、勒戒或強制戒
    治已足以遮斷其施用毒品之毒癮，為期自新及協助其斷除毒
    癮，仍適用「初犯」規定，先經觀察、勒戒或強制戒治之程
    序。從而依修正後之規定，僅限於「初犯」及「五年後再犯
    」二種情形，始應先經觀察、勒戒或強制戒治程序。倘被告
    於5年內已再犯，經依法追訴處罰，縱其第3次再度施用毒品
    之時間，在初犯經觀察、勒戒或強制戒治執行完畢釋放5年
    以後，已不合於「五年後再犯」之規定，且因已於「五年內
    再犯」，顯見其再犯率甚高，原實施觀察、勒戒或強制戒治
    ，已無法收其實效，即應依該條例第10條處罰，此有最高法
    院95年第7次刑事庭決議要旨可參。從而，被告於前開初犯
    觀察、勒戒及強制戒治處分執行完畢釋放後「五年內再犯」
    施用毒品罪，並經依法追訴處罰完畢，而本件被告再度施用
    毒品罪，已不合於「五年後再犯」之規定，揆諸前揭說明即
    應依毒品危害防制條例第10條第1項施用第一級毒品罪加以
    處罰。職是，本件事證明確，被告犯行洵堪認定，應依法論
    科。
三、核被告所為，係犯毒品危害防制條例第10條第1項之施用第
    一級毒品罪。被告為施用而持有第一級毒品之低度行為，為
    施用第一級毒品之高度行為所吸收，不另論罪。被告於93年
    間，因施用毒品案件，經本院以94年度簡字第330號判決判
    處有期徒刑5月確定。復於94、95年間，再因施用毒品、竊
    盜等案件，分別經本院以95年度訴字第508號判決各判處有
    期徒刑10月、6 月，定應執行刑為有期徒刑1 年2 月；以95
    年度訴字第3244號判決判處有期徒刑1 年及以95年度易字第
    1595 號 判決各判處有期徒刑7 月、8 月，定應執行刑為有
    期徒刑1 年1 月確定。上揭各罪復經裁定減刑為有期徒刑5
    月、3 月、6 月、3 月又15日、4 月，且定應執行刑為有期
    徒刑1 年7 月確定；另犯施用毒品案件，由本院以95年度訴
    字第3716號判決判處有期徒刑1 年4 月確定，嗣經裁定減為
    有期徒刑8 月確定，且接續上述有期徒刑1 年7 月而為執行
    ，於97年10月21日縮短刑期假釋出獄，並於97年12月21日假
    釋期滿未經撤銷而視為執行完畢，有前開前案紀錄表可按，
    其於該徒刑執行完畢後，5 年以內故意再犯本件法定刑為有
    期徒刑以上之罪，應依刑法第47條第1 項論以累犯，並加重
    其刑。爰審酌被告前因施用毒品案件，迭經觀察、勒戒、強
    制戒治及法院科刑判決後，竟再為本件犯行，足見其惡習已
    深，且戒絕毒癮之意志不堅，未能體悟施用毒品對自己、家
    人造成之傷害及社會之負擔，自屬可議；惟念其於犯後態度
    良好，並能坦承犯行及施用毒品本質上係屬戕害自身健康之
    行為，尚未直接危害他人，反社會性程度應屬較低等一切情
    狀，爰量處如主文所示之刑，藉資懲儆。
四、沒收部分：
    末按查獲之第一、二級毒品及專供製造或施用第一、二級毒
    品之器具，不問屬於犯人與否，均沒收銷燬之，毒品危害防
    制條例第18條第1 項前段定有明文。查扣案之白色粉末袋14
    包，經鑑定結果確係第一級毒品海洛因，業如上述，而包裝
    袋與其上殘留之毒品，已難以分析剝離，從而不問屬於犯人
    與否，爰依上開規定宣告沒收銷燬之，而鑑驗所耗損之毒品
    ，既已滅失，自無庸宣告沒收銷燬，併此敘明。
據上論斷，應依刑事訴訟法第273條之1第1項、第299條第1項前
段，毒品危害防制條例第10條第1項、第18條第1項前段，刑法第
11條、第47條第1項，判決如主文。
本案經檢察官游淑玟到庭執行職務。
中    華    民    國    98    年    10    月    29    日
                  刑事第十庭    法  官  李代昌
以上正本證明與原本無異。
如不服本判決應於收受本判決後10日內向本院提出上訴書狀，並
應敘述具體理由，如未敘述上訴理由者，應於上訴期間屆滿後20
日內補提理由書狀於本院（均須按他造當事人之人數附繕本）「
切勿逕送上級法院」。
中    華    民    國    98    年    10    月    29    日
                                書記官  黃振祐
附錄本判決論罪之法條：
毒品危害防制條例第10條
施用第一級毒品者，處6月以上5年以下有期徒刑。


司法院資訊處製作；財團法人民間司法改革基金會備份。
